臺灣新北地方法院行政訴訟判決
111年度交字第301號
111年8月31日辯論終結
原      告  俞宜良
被      告  新北市政府交通事件裁決處
                    設新北市○○區○○路○段000號2樓
代  表  人  李忠台（處長）
                    住同上
訴訟代理人  黃曉妍  律師 
複代理人    高宏文  律師
上列當事人間因交通裁決事件，原告不服被告民國111年5月4日
新北裁催字第48-CX0000000號違反道路交通管理事件裁決，向本
院提起行政訴訟，本院判決如下：
    主  文
一、原告之訴駁回。
二、訴訟費用新臺幣參佰元由原告負擔。
    事實及理由
壹、程序方面：按「被告收受起訴狀繕本後，應於二十日內重新
    審查原裁決是否合法妥當，並分別為如下之處置：一、原告
    提起撤銷之訴，被告認原裁決違法或不當者，應自行撤銷或
    變更原裁決。但不得為更不利益之處分。四、被告重新審查
    後，不依原告之請求處置者，應附具答辯狀，並將重新審查
    之紀錄及其他必要之關係文件，一併提出於管轄之地方法院
    行政訴訟庭。」「被告依前項第一款至第三款規定為處置者
    ，應即陳報管轄之地方法院行政訴訟庭；被告於第一審終局
    裁判生效前已完全依原告之請求處置者，以其陳報管轄之地
    方法院行政訴訟庭時，視為原告撤回起訴。」行政訴訟法第
    237條之4第2項第1、4款、第3項分別定有明文。查被告本以
    民國111年5月4日新北裁催字第48-CX0000000號、第48-CX00
    00000號裁決裁罰原告，嗣經原告不服，提起行政訴訟，本
    院依職權移請被告重新審查後，被告自行撤銷上開111年5月
    4日新北裁催字第48-CX0000000號裁決，則依前揭規定，本
    院司法審查之對象自應僅為被告111年5月4日新北裁催字第4
    8-CX0000000號裁決書。
貳、實體方面：
一、爭訟概要：緣原告駕駛所有車牌號碼000-0000號自用小客車
    （下稱系爭汽車）於111年2月8日9時57分許，行經八里區臺
    64線(西行銜接臺61線快速公路匝道口)時，因有「行駛快速
    公路未依標線指示行車(跨越槽化線)」之違規事實，由民眾
    於111年2月8日檢具違規影片向警察機關檢舉，經新北市政
    府警察局蘆洲分局檢視影片認定違規屬實，於111年3月3日
    填製新北市警交大字第CX0000000號舉發違反道路交通管理
    事件通知單予以舉發，記載應到案日期為111年4月17日前，
    案件於111年3月3日移送被告，並於111年3月8日合法送達原
    告在案。原告於111年3月9日向被告提出申訴，嗣經被告調
    查認定原告有上開違規事實，乃依道路交通管理處罰條例第
    33條第1項第12款、第63條第1項（第1款）及違反道路交通
    管理事件統一裁罰基準表等規定，以111年5月4日新北裁催
    字第48-CX0000000號違反道路交通管理事件裁決書（下稱原
    處分），裁處原告罰鍰新臺幣（下同）3,000元，並記違規
    點數1點，原告不服，遂提起本件行政訴訟。
二、原告起訴主張及聲明：
㈠、主張要旨：
    本人行經該路段，突遇車身遭異物（可能石頭）敲擊車身故
    降速避險，且打方向燈轉至外線車道，自認有足夠安全間距
    變道，然後車未及時應變致緊急煞車，為避險只好再向右側
    偏移，又不敢再駛回外車道，只能緩慢駛離並回頭確認後車
    無碰撞及意外，才驚魂未定找尋南下道路，因該日為參加朋
    友至八里球場球敘，需至臺北港轉61快速，故絕不能也無需
    危險切車出交流道（北上？），坦白說經觀看檢舉者錄影檔
    確實造成後車反應時間不足急煞，但當下反應為安全故未再
    加速，只想遠離前車，幸未發生追撞（因有持續注意後車動
    態），本人雖有疏失，但為安全避險卻造成他人急煞深感致
    歉，並於往後行車加長安全間距，本人行車注重安全至上及
    避免碰撞，故車速慢又降速造成他車高速接近，實因突發狀
    況避險所造成。　　
㈡、當庭主張要旨：
⑴、我有看影片，如果說我跨過槽化線是明確，事實上我從內線
    切外線我有打方向燈，也有看後方車的距離，他三四秒都沒
    動作，後來緊急煞車，造成我恐慌，我只能緊急煞車，我打
    方向燈時他都沒有反應，到我後面才緊急煞車，我是為了避
    險而閃避，跟槽化線沒有關係。我有看後方車輛行車記錄器
    ，我確實是跨過去，可是那不是我的本意，我是被嚇到，我
    是看右側後方確定沒車才跨出去，我要降速到外側，右邊有
    沒有槽化線不是我當時能考慮的，法律不能強人所難要我全
    部都看到，我沒有辦法。檢舉人到我正後方緊急煞車，所以
    我嚇到，才會向右邊閃避，避免碰撞，我要閃給他過，怕他
    煞不住或怎麼樣。我要再補充一點，那天我是要去八里球場
    打球，路線我很清楚，我不可能要去走右邊的路，那是完全
    陌生的路，我跟本不知道有那條路。
⑵、我已經在外面車道，左邊車道我沒辦法看，被告說我可以向
    左邊變換，不成立，我根本沒辦法看左邊，我要避險只能看
    右邊，我左邊沒辦法顧，這是非常不合理的，這是不可能的
    ，這樣就盲目開車了，我沒看左邊的狀況，不可能因為避險
    就直接到左邊，不怕那邊有車嗎？那樣更危險。再來，我後
    方的檢舉人，我感覺我打方向燈開始，他至少有3、4秒可以
    反應，一般是前方有狀況，有預備動作，可是他都沒動作，
    到我後面才緊急煞車，是不是他也有疏忽造成我的危險，如
    果從他到我車後緊急煞車，應該沒有一秒鐘吧，那是我的本
    能反應，只能去做向右邊避險的動作。
⑶、行車紀錄器顯示他95公里行駛，這是不是高速危險行駛，有
    辦法檢舉他嗎？這也間接造成我的危險，他違法來檢舉我，
    請問這合理嗎？我跨越槽化線確實明確，我也懷疑檢舉人是
    不是違規高速行駛造成我的危險，今天也證明我想法成立，
    他超過10公里法定安全標準，希望法官考慮這點，我是迫於
    無奈緊急避險。
㈢、聲明：⑴原處分撤銷。⑵訴訟費用由被告負擔。
三、被告答辯及聲明：
㈠、答辯要旨：
⑴、依本件檢舉影像內容(附件一「CX0000000影片.avi」，畫面
    時間:09:57:26至09:57:32)，原告原本駕駛系爭汽車行駛於
    內側車道，爾後顯示右側方向燈欲變換車道至中間車道，然
    於變換車道時未與後方直行車輛保持適當距離亦未禮讓其先
    行，致後方檢舉人車輛為避免撞擊原告車輛而急煞，原告駕
    駛系爭車輛繼續往右行駛，而其右側路面確實劃有槽化線且
    該標線清晰並無斑駁致辨識不清之情形存在，參設置規則該
    標線係作為引導車輛駕駛人循指示之路線行駛之用並禁止跨
    越，然於原告駕駛系爭汽車於系爭路段向右變換車道至閘道
    口時，無視路面標線逕行跨越後進入出口匝道之車道，核其
    行為顯違反槽化線禁止跨越之規定，確有「行駛高速公路未
    依標線指示行車」之違規屬實，自為處罰條例第33條第1項
    第12款規制範圍所及，被告據此作成裁罰處分，應無不當。
⑵、按行政罰法第7條第1項規定：「違反行政法上義務之行為非
    出於故意或過失者，不予處罰。」因此，不論違規行為人係
    故意或過失而違反道路交通管理處罰條例第33條第1項第12
    款行政法上義務之行為，均應予處罰。本案原告駕駛車輛，
    應遵守路面標線不得跨越槽化線行駛，查原告行經上開路段
    ，已如前述，惟其於明知路面劃有槽化線，仍無視該標線逕
    行跨越駛向閘道出口，核屬主觀上之故意無誤，已然甚明。
⑶、原告為合法考領汽車駕駛執照者，有汽車車籍查詢資料及駕
    駛人基本資料為憑（被證7），其對上述規定應知之甚詳，
    並應確實遵守。是原告前揭所述，無非單方所執之詞，委無
    足取。
㈡、聲明：⑴原告之訴駁回。⑵訴訟費用由原告負擔。
四、爭點：
　　原處分裁處原告有「行駛快速公路未依標線指示行車（跨越
    槽化線）」之違規事實，是否適法有據？原告主張因檢舉人
    違規高速迫近煞車致其為避險才緊急跨越槽化線，是否有理
    可採？
五、本院的判斷：
㈠、前提事實：爭訟概要欄所載之事實，除上開爭點外，其餘事
    實業據原告於起訴狀所不爭執，且有民眾檢舉明細、新北市
    警交大字第CX0000000號舉發違反道路交通管理事件通知單
    、案件移送記錄及合法送達資料、原告申訴書、新北市政府
    警察局蘆洲分局111年3月21日新北警蘆交字第1114432945號
    函、新北裁催字第48-CX0000000號違反道路交通管理事件裁
    決書及送達證書、新北市政府警察局蘆洲分局111年6月10日
    新北警蘆交字第1114447174號函、違規擷取照片、汽車車籍
    查詢資料及駕駛人基本資料、採證光碟等（見本院卷第49頁
    至第87頁）附卷可憑，自堪認定。
㈡、本件應適用之相關法令：
⑴、道路交通標誌標線號誌設置規則第171條第1項、第2項：「槽
    化線，用以引導車輛駕駛人循指示之路線行駛，並禁止跨越
    。劃設於交岔路口、立體交岔之匝道口或其他特殊地點。本
    標線線型分為單實線、Ｙ型線與斜紋線三種。其顏色應與其
    連接之行車分向線、分向限制線或車道線相同。單實線、Ｙ
    型線線寬均為一五公分，斜紋線之周圍邊線寬一五公分，斜
    紋線寬二○公分，間隔三○公分，斜四五度。」。
⑵、道路交通安全規則105條：「汽車行駛於高速公路、快速公路
    或設站管制之道路，應遵守其管制之規定。」。
⑶、道路交通管理處罰條例第7條之1：「對於違反本條例之行為
    者，民眾得敘明違規事實或檢具違規證據資料，向公路主管
    或警察機關檢舉，經查證屬實者，應即舉發。但行為終了日
    起逾七日之檢舉，不予舉發。」。
⑷、道路交通管理處罰條例第33條第1項第12款、第6項：「汽車
    行駛於高速公路、快速公路或設站管制之道路，不遵使用限
    制、禁止、行車管制及管理事項之管制規則而有下列行為者
    ，處汽車駕駛人新臺幣三千元以上六千元以下罰鍰：十二、
    未依標誌、標線、號誌指示行車。第一項之管制規則，由交
    通部會同內政部定之。」。
⑸、高速公路及快速公路交通管制規則第8條第1項前段規定：「
    汽車行駛高速公路及快速公路，其車道之使用，除因交通事
    故及道路施工依臨時或可移動標誌指示或交通勤務警察指揮
    外，應依設置之交通標誌、標線或號誌之規定」
⑹、按「本細則依道路交通管理處罰條例第九十二條第四項規定
    訂定之。」、「處理違反道路交通管理事件之程序及統一裁
    罰基準，依本細則之規定辦理。前項統一裁罰基準，如附件
    違反道路交通管理事件統一裁罰基準表。」，違反道路交通
    管理事件統一裁罰基準及處理細則第1條、第2條第1項、第2
    項分別亦有明定，是違反道路交通管理事件統一裁罰基準及
    處理細則即係基於法律之授權所訂定，而該處理違反道路交
    通管理事件之統一裁罰基準（即「違反道路交通管理事件統
    一裁罰基準表」）已考量「違反事件」、「法條依據」、「
    法定罰鍰額度或其他處罰」、「違規車種類別或違規情節」
    、「期限內繳納或到案聽候裁決者」、「逾越應到案期限30
    日內，繳納罰鍰或到案聽候裁決者」、「逾越應到案期限30
    日以上60日以內，繳納罰鍰或到案聽候裁決者」、「逾越應
    到案期限60日以上，繳納罰鍰或逕行裁決處罰者」等因素，
    作為裁量之標準，並未違反授權之目的及裁量權之本質，是
    其不僅直接對外發生效力，且被告亦應受其拘束而適用之。
㈢、所謂「槽化線」，依道路交通標誌標線號誌設置規則第171條
    第1項、第2項規定，係用以引導車輛駕駛人循指示之路線行
    駛，並禁止跨越。劃設於交岔路口、立體交岔之匝道口或其
    他特殊地點。本標線線型分為單實線、Ｙ型線與斜紋線3種。
    其顏色應與其連接之行車分向線、分向限制線或車道線相同
    。又依高速公路及快速公路交通管制規則第8條規定，汽車
    行駛高速公路及快速公路，其車道之使用，應依設置之交通
    標誌、標線或號誌之規定。又依高速公路及快速公路交通管
    制規則第2條第1項第14款：「匝道：指交流道中為加減速車
    道及主線車道與其他道路間之連接部分。」，第4條規定：
    「高速公路及快速公路之轄區，以路權範圍及與其他道路交
    接點為分界點。」甚明，是「匝道」之定義，既明定於上開
    管制規則第2條第1項第14款，且屬於高速公路結構之一部分
    ，並作為高速公路與其他道路之交接點，而屬高速公路之轄
    區，則汽車行駛於其間而不遵使用限制者，乃屬於在高速公
    路之違規（臺北高等行政法院107年度交上字第75號判決可
    資參照）。於匝道口跨越槽化線行駛者，乃有於高速公路未
    依標線行駛之行為，而為道路交通管理處罰條例第33條第1
    項第12款規範之對象（臺北高等行政法院106年度交上字第2
    55號判決亦可資參照）。
㈣、原告以前詞置辯，惟查，本院經當庭勘驗採證光碟之結果：
    「一、111年2月8日上午9時57分23秒，原告所駕駛的系爭汽
    車行駛在內側車道，距離檢舉人的車輛大概有四個虛線分向
    線的長度距離。（此時檢舉人車輛顯示88km/h）二、111年2
    月8日上午9時57分24秒，原告所駕駛的系爭汽車有打方向燈
    ，往右切入中間車道。右前輪切入中間車道約15度，右後輪
    壓在方向線的虛線上，原告所駕駛的系爭汽車距離檢舉人大
    概三個分向線的長度距離（三個車長的距離）。（此時檢舉
    人車輛顯示88km/h）三、111年2月8日上午9時57分25秒，系
    爭汽車已經切入中間車道接近車道的中央位置，這時系爭汽
    車距離檢舉人約有1車半的距離。（此時檢舉人車輛顯示95k
    m/h）四、111年2月8日上午9時57分26秒，系爭汽車整車切
    入中間車道，距離檢舉人的車輛約1車的距離，這時系爭汽
    車的右後方跟左後方、前方都未見其他車輛。（此時檢舉人
    車輛顯示95km/h）五、111年2月8日上午9時57分27秒，系爭
    車輛完全切入中間車道，距離檢舉人的車輛約不到1公尺的
    距離，系爭汽車的左後方、右後方跟前方仍未見其他車輛。
    （此時檢舉人車輛顯示89km/h）六、111年2月8日上午9時57
    分27秒（攝影時間00：00：03），系爭汽車跟檢舉人的車輛
    近乎碰觸，系爭汽車一樣左後方、右後方及前方均未見其他
    車輛。七、111年2月8日上午9時57分28秒，檢舉人猛按喇叭
    ，系爭汽車加速往前行駛，約距離半車之距離。（此時檢舉
    人車輛顯示63km/h）八、111年2月8日上午9時57分29秒，系
    爭汽車往右切入外側車道，往外側車道行駛。此時距離檢舉
    人的車輛，約有1車的距離。（此時檢舉人車輛顯示34km/h
    ）九、111年2月8日上午9時57分30秒，系爭汽車就跨越槽化
    線往外側車道切入。（此時檢舉人車輛顯示29km/h）十、11
    1年2月8日上午9時57分31秒，系爭汽車跨越槽化線進入外側
    車道往前行駛，距離檢舉人的中間車道約有1車半的距離。
    （此時檢舉人車輛顯示33km/h）十一、111年2月8日上午9時
    57分32秒，系爭汽車沿著外側車道繼續往前行駛，左後方跟
    右後方、前方均未見其他車輛。（此時檢舉人車輛顯示33km
    /h）」（見本院卷第104至105頁），顯見原告變換至中間車
    道之過程，後方檢舉人車輛雖有提高7公里/小時之速率，惟
    檢舉人車輛已於27秒接近至系爭汽車車尾約不到1公尺距離
    時降速6公里/小時，並即於28秒時再降速26公里/小時、於2
    9秒時再降速29公里/小時、於30秒時再降速5公里/小時，亦
    即檢舉人車輛已急煞減速而呈現兩車逐漸脫離逼近之緊急危
    難狀態，詎系爭汽車加速而已拉開車距後，竟於29秒時仍駛
    入槽化線並接續跨越至外側車道行駛，堪認原告跨越槽化線
    當時，客觀上已無何緊急危難情狀之存在，而縱令原告非故
    意跨越槽化線，惟其應注意且能注意，依當時情節復無不能
    注意檢舉人車輛急遽減速下原告加速拉開車距已不致追撞之
    情（原告僅需持續深踩油門踏板直線加速即得擴大車距），
    竟疏未注意而貿然跨越槽化線，核係具有過失之情節，自難
    解免過失之責（依行政罰法第7條第1項之規定）已然甚明，
    亦查無其他得為阻卻違規責任之正當事由，自礙難為有利於
    原告之認定。
㈤、至於依上開行車紀錄器所顯示檢舉人車輛超速一情，核非屬
    經檢驗合格之測速儀器所測得之速率資料，而無從以之作為
    檢舉人車輛確有超速事證之依據（不符合道路交通管理處罰
    條例第7條之2就超速須經定期檢定合格之法定度量衡器取得
    證據資料證明其行為違規之規定），且如前述亦不影響原告
    於跨越槽化線前緊急危難狀態業已排除之認定，即無從於本
    件據以撤銷原處分。
㈥、綜上所述，原告駕駛系爭汽車於上開時、地，跨越槽化線而
    有行駛快速公路未依標線指示行車之違規行為，核屬明確。
    從而，被告依道路交通管理處罰條例第33條第1項第12款、
    第63條第1項（第1款）及違反道路交通管理事件統一裁罰基
    準表之規定，裁處原告如原處分所示，於法並無違誤。原告
    猶執前詞指摘原處分不當，訴請撤銷原處分，尚乏依據，為
    無理由，應予駁回。
六、本件判決基礎已臻明確，兩造其餘攻擊防禦方法及訴訟資料
    ，經本院審核後，或與本案爭點無涉，或對於本件判決結果
    不生影響，爰無庸一一再加以論述，爰併敘明。
七、結論：原處分並無違誤，原告訴請撤銷為無理由，應予駁回
    。本件第一審裁判費為300元，應由原告負擔。
八、依行政訴訟法第195條第1項後段、第236條、第98條第1項前
    段、第237條之8第1項、第237條之9第1項，判決如主文。
中　　華　　民　　國　　111 　年　　9 　　月　　14　　日
　　　　　　　　　行政訴訟庭法  官　陳伯厚
一、上為正本係照原本作成。
二、如不服本判決，應於判決送達後20日內，向本院提出上訴狀
    並表明上訴理由（原判決所違背之法令及其具體內容或依訴
    訟資料可認為原判決有違背法令的具體事實），其未載明上
    訴理由者，應於提出上訴後20日內向本院補提理由書（上訴
    狀及上訴理由書均須按他造人數附繕本，如未按期補提上訴
    理由書，則逕予駁回上訴），並應繳納上訴裁判費新臺幣75
    0元。
                            書記官  陳柔吟 
中　　華　　民　　國　　111 　年　　9 　　月　　15　　日